臺灣新竹地方法院民事判決
                                      109年度訴字第904號
原      告  張雅琳  

被      告  傅雨玄  

被      告  古佩霞  
被      告  傅石銘  
被      告  鄭至傑  
上列當事人間損害賠償事件，經原告提起刑事附帶民事訴訟，由
本院刑事庭裁定移送前來（108年度交附民字第255號），本院於
民國109年11月26日辯論終結，判決如下：
    主  文
被告丁○○、甲○○、丙○○應給付原告新臺幣肆拾玖萬陸仟柒佰參拾
參元，及被告丁○○自民國一○八年九月十日起；被告甲○○、丙○○
自民國一○九年一月十四日起，均至清償日止，按年息百分之五
計算之利息。
原告其餘之訴駁回。
訴訟費用由被告丁○○、甲○○、丙○○負擔百分之三十九，餘由原告
負擔。
本判決第一項得假執行。 
原告其餘假執行之聲請駁回。
    事實及理由
壹、程序方面：
一、按訴狀送達後，原告不得將原訴變更或追加他訴，但請求之
    基礎事實同一者，不在此限。民事訴訟法第255條第1項第2
    款定有明文。查本件原告起訴時原訴之聲明：被告應給付原
    告新臺幣（下同）75萬元（本院108年度交附民字第255號（
    下稱附民卷）第7頁）；嗣於民國（下同）109年5月20日具
    狀追加車號000-0000之車主戊○○為被告，並變更聲明為：㈠
    被告應給付原告1,261,766元，及自遞狀翌日起至清償日止
    ，按年息百分之5計算之利息。㈡原告願供擔保，請准予宣告
    假執行。㈢訴訟費用由被告負擔（本院109年度竹司調字第12
    0號（下稱竹司調卷）第24-26頁）。原告所為訴之變更，其
    請求之基礎事實同一，核與前揭規定相符，應予准許。
二、按於期日到場為當事人之權利，是否到場，當事人有自主之
    權利，此所以民事訴訟法有一造辯論判決與擬制合意停止訴
    訟之規定，觀諸之民事訴訟法第385條、第386條、第191條
    規定自明。因之，在押或在監執行中之被告，若以書狀或於
    審理期日，具體表明於言詞辯論期日不願到場，則基於私法
    自治所產生之訴訟上處分主義觀點，自應尊重被告之意思，
    不必借提到場。況借提到場之費用亦為訴訟費用之一部分，
    原則上應由敗訴之當事人負擔，倘被告敗訴而命其負擔該借
    提費用，亦違其本意。是被告既表明放棄到場權利，自應尊
    重其決定。揆之上開說明，本件被告丁○○因案在法務部矯正
    署泰源技能訓練所執行中，此有臺灣高等法院在監在押全國
    紀錄表等在卷可稽；而其於109年11月26日視訊訊問時具體
    表明無庸提解到庭，願以視訊方式直接審理，本院無從辦妥
    借提手續將被告丁○○借提到院出庭，而本院於109年11月26
    日之庭期亦以視訊連線方式進行審理，並參酌智慧財產案件
    審理法第3條第1項、家事事件法第12條第1項，已有當事人
    得以視訊設備直接審理之規定，一般訴訟應無不能比照辦理
    之理由，是以被告丁○○、甲○○、丙○○、戊○○經合法通知，未
    於言詞辯論期日到場，核無民事訴訟法第386條各款所列情
    形，爰依原告聲請，由其一造辯論而為判決。
貳、實體方面：
一、原告主張：
㈠、被告丁○○於107年12月13日13時10分酒精濃度過量且無照駕駛
    車號000-0000自用小客車（下稱肇事車輛），在新竹縣竹東
    鎮沿中豐路三段由北往南方向行駛內側車道，於肇事地劃有
    分向限制路段違規左迴轉，未注意往來車輛而撞上騎乘車號
    000-000重型機車之原告，致原告右傾倒入右側路外，造成
    左側肋骨第4至第8肋骨骨折、左肩胛骨骨折、脾臟受損、右
    側橈骨骨折等傷害，經臺灣新竹地方法院108年度交易字第2
    74號刑事判決確定。被告甲○○、丙○○為被告丁○○之法定代理
    人，被告戊○○為肇事車輛之車主，爰依民法第184條、第187
    條等規定，請求被告賠償：⒈醫療費用337,966元。⒉看護費
    用158,400元。⒊交通費18,000元。⒋機車維修費7,400元。⒌
    薪資損失24萬元。⒍慰撫金50萬元。
㈡、訴之聲明：
  ⒈被告應給付原告1,261,766元，及自遞狀翌日起至清償日止，
    按年息百分之5計算之利息。
　⒉原告願供擔保，請准予宣告假執行。
  ⒊訴訟費用由被告負擔。
二、被告丁○○、甲○○、丙○○、戊○○經合法通知，未於言詞辯論期
    日到場，亦未提出書狀作任何聲明或陳述。
三、法院之判斷：
㈠、原告主張之前開事實，提出鑑定意見書、道路交通事故當事
    人登記聯單、診斷證明書、醫療費用單據、員工薪津表、估
    價單、帳戶明細等（竹司調卷第28-63頁、本院卷第731頁）
    ，被告丁○○上開過失傷害行為，業經本院刑事庭判處無駕駛
    執照駕車犯過失傷害罪，處有期徒刑4月，如易科罰金，以1
    ,000元折算1日確定，有前開刑事判決在卷可稽（附民卷第6
    1-65頁），並經本院依職權調閱前開刑事卷查明。又依交通
    部公路總局新竹區監理所竹苗區車輛行車事故鑑定會鑑定意
    見書記載：丁○○無照且酒精濃度過量駕駛自用小客車，在畫
    有分向限制線路段違規左迴轉，且未注意來往車輛，為肇事
    原因。乙○○駕駛普通重型機車，措手不及，無肇事因素。但
    持小型車普通駕駛執照駕駛普通重型機車部分，有違規定（
    竹司調卷第32頁）。按汽車迴車時，在設有禁止迴車標誌或
    劃有分向限制線，禁止超車線、禁止變換車道線之路段，不
    得迴車。汽車迴車前，應暫停並顯示左轉燈光或手勢，看清
    無來往車輛，並注意行人通過，始得迴轉。汽車駕駛人飲用
    酒類或其他類似物後其吐氣所含酒精濃度達每公升零點一五
    毫克或血液中酒精濃度達百分之零點零三以上，不得駕車。
    又未領有小型車普通駕駛執照不得駕駛小型車，道路交通安
    全規則第106條第2、5款、第114條第1項第2款、道路交通管
    理處罰條例第1項第1款分別定有明文。被告丁○○無照且酒精
    濃度過量駕車，於劃有分向限制線路段違規左迴轉，未注意
    來往車輛，而與對向直行之原告車輛發生撞擊，致原告受有
    左側肋骨第四至第八肋骨、左肩胛骨、右側橈骨骨折及脾臟
    損傷等傷害，被告丁○○之過失行為與原告所受上開傷害之間
    ，有相當因果關係，被告丁○○自應對其過失行為導致原告所
    受傷害負侵權行為損害賠償責任。
㈡、次按故意或過失，不法侵害他人之權利者，負損害賠償責任
    ；無行為能力人或限制行為能力人，不法侵害他人之權利者
    ，以行為時有識別能力為限，與其法定代理人連帶負損害賠
    償責任。行為時無識別能力者，由其法定代理人負損害賠償
    責任；汽車、機車或其他非依軌道行駛之動力車輛，在使用
    中加損害於他人者，駕駛人應賠償因此所生之損害；不法侵
    害他人之身體或健康者，對於被害人因此增加生活上之需要
    時，應負損害賠償責任；不法侵害他人之身體、健康而情節
    重大者，被害人雖非財產上之損害，亦得請求賠償相當之金
    額。損害賠償，除法律另有規定或契約另有訂定外，應以填
    補債權人所受損害及所失利益為限。民法第184條第1項前段
    、第187條第1項、第191條之2本文、第193條第1項、第195
    條第1項、第216條第1項分別定有明文。又被告丁○○係89年1
    月24日出生，其為前開過失侵權行為時，為未滿20歲之未成
    年人，且其於為上開侵權行為時顯有識別能力，而被告甲○○
    、丙○○為其法定代理人，依上開規定，被告丁○○所為前開侵
    權行為，應由被告甲○○、丙○○與其負連帶損害賠償責任。原
    告請求被告丁○○、甲○○、丙○○就本件侵權行為共同負損害賠
    償責任，核屬有據，應予准許。又原告主張被告戊○○為肇事
    車輛之車主亦應負損害賠償責任云云，然查被告戊○○並非本
    件侵權行為時之肇事車輛之車主（108年10月16日始登記過
    戶戊○○），有交通部公路總局新竹區監理所汽車車籍查詢及
    汽車車主歷史資料查詢在卷可稽（本院卷第25-29頁），原
    告未舉證被告丁○○係向被告戊○○借用車牌號碼000-0000號汽
    車，自難認被告戊○○有何明知被告丁○○無駕駛執照而出借前
    開車輛之行為，原告復未能提出相關事證證明被告戊○○就本
    件事故之發生有何過失及與原告所受損害間有何相當因果關
    係，核與侵權行為損害賠償請求權之要件均不相符，原告請
    求被告戊○○應負損害賠償責任，尚屬無據，應予駁回。
㈢、茲就原告請求之各項金額審核如後：
  ⒈醫藥費用：原告主張因本件事故支出就醫、救護車、醫療用
    品費用共337,966元，提出診斷證明書、醫療費用單據、統
    一發票、電子發票證明聯、救護車收費證明為證（竹司調卷
    第45-56頁）。按全民健康保險法第82條規定：保險對象因
    汽車交通事故，經本保險提供醫療給付者，本保險之保險人
    ，得向強制汽車責任保險之保險人代位請求該項給付。是依
    全民健康保險提供醫療給付者，該項醫療費用請求權，已法
    定移轉予中央健康保險局。依全民健保身分就醫，由全民健
    康保險局所提供之醫療給付部分，即不得再向對造請求（最
    法院93年度台上第1159號民事判決意旨參照）。經查，原告
    於國立臺灣大學醫學院附設醫院竹東分院（下稱臺大竹東分
    院）支出之醫療費用為661元，有臺大竹東分院109年10月21
    日臺大竹東分綜字第1090004103號函及函附原告病歷、醫療
    費用證明單可佐（本院卷第345-395頁）。原告107年12月13
    日起至108年1月30日止於國立臺灣大學醫學院附設醫院新竹
    分院（下稱臺大新竹分院）外科部就醫支出之費用為332,71
    7元，有原告提出之醫療費用單據、臺大新竹分院109年11月
    4日臺大新分醫事字第1090007792號函及函附原告病歷、醫
    療費用明細在卷可稽（竹司調卷第46頁、本院卷第397-697
    頁）。至原告主張支出醫療用品費用2,028元部分，依前開
    臺大新竹分院函記載：函詢之附件發票物品為必要使用之醫
    療用品，及需購買與傷口相關之醫療用品三角巾使用約3個
    月。原告主張醫療用品費用屬本件車禍所受傷害必要支出之
    費用，惟原告提出能安西藥局86元之統一發票，並無記載交
    易明細，尚難證明原告有購買必要醫療用品之事實，應予剔
    除。又救護車費用2,100元，亦為醫療必要支出，以上總計
    費用為337,420元（計算式：661＋332,717＋2,028－86＋2,100＝
    337,420元），原告請求該部分之金額為有理由，應予准許
    ；逾此範圍，不應准許。
  ⒉看護費用：按親屬代為照顧被害人之起居，固係基於親情，
    但親屬看護所付出之勞力並非不能評價為金錢，雖因二者身
    分關係而免除被害人之支付義務，惟此種基於身分關係之恩
    惠，自不能加惠於加害人。故由親屬看護時雖無現實看護費
    之支付，仍應認被害人受有相當於看護費之損害，得向上訴
    人請求賠償，始符公平原則（最高法院94年度台上字第1543
    號民事判決要旨參照）。原告主張因本件事故，於住院期間
    及出院後須專人照護2個月，共計72天之費用158,400元。查
    原告住院期間為107年12月13日至107年12月24日，所受之傷
    害有雇請看護之必要，2個月內需有專人全日照顧。看護費
    用全日2,200元，半日1,300元，有前開臺大新竹、竹東分院
    回函及診斷證明書、病歷等可佐（竹司調卷第43頁、本院卷
    第45-235、345-697頁），參以國泰人壽保險股份有限公司1
    09年9月26日國壽字第1090091420號函及該函所附之出勤紀
    錄，原告請假期間為107年12月14日起至108年1月20日（本
    院卷第31-33頁），應認原告已無須專人全日照護之必要，
    則原告請求住院期間12日及出院後至108年1月20日止，以每
    日2,200元計算之看護費共計85,800元為有理由（計算式：2
    ,200元×39天＝85,800元），應予准許；逾此範圍，則無理由
    。
  ⒊交通費：
    原告主張107年12月13日至107年12月24日住院期間，往返醫
    院與住所之交通費18,000元等語，惟原告未提出相關單據或
    車資計算之依據以實其說，況原告自107年12月13日至107年
    12月24日均於臺大新竹分院住院，並無往返醫院與住所之需
    要，難認原告有交通費之支出，原告請求此部分之給付，尚
    非有據，應予駁回。
  ⒋機車維修費：
    原告主張因本件車禍事故支出車牌號碼000-000號重型機車 
     （下稱系爭機車）修繕費用7,400元，並提出估價單等為證
    。系爭機車係99年5月出廠，審酌機車自出廠時起，即因置
    放銹化等因素，而漸減其使用及出售之價值，因此不同年份
    出廠之機車其價值自有不同，則系爭機車之折舊應以年月出
    廠時起算，雖不知實際出廠之日，惟依民法第124條第2項之
    規定，可推定其為該月15日出廠，是本件以99年5月15日為
    出廠日期，至本件事故發生時（即107年12月13日）已使用
    逾3年，揆之前揭說明，以新品換舊品而更換之零件，自應
    予以折舊。依營利事業所得稅查核準則第95條第6項規定：
    「固定資產提列折舊採用定率遞減法者，以1年為計算單位
    ，其使用期間未滿1年者，按實際使用之月數相當於全年之
    比例計算之，不滿1月者，以月計」，而依行政院所頒「固
    定資產耐用年數表」及「固定資產折舊表」之規定，機械腳
    踏車之耐用年數為3年，依定率遞減法每年折舊1000分之536
    ，採用定率遞減法者，其最後1年之折舊額，加歷年折舊累
    計額，其總和不得超過該資產成本原額之10分之9。本院依
    前開定率遞減法規定計算系爭車輛更新零件折舊後金額應73
    9元（計算方式詳附表所示），其最後1年之折舊額，加歷年
    折舊累計額，其總和不得超過該資產成本原額之10分之9，
    即應以740元計算，該部分之支出係屬修復系爭機車所必要
    之費用，故系爭機車之必要修復費用共740元。從而，原告
    請求被告賠償修復系爭車輛之費用於740元，應予准許；逾
    此範圍之請求，尚屬無據，應予駁回。 
  ⒌薪資損失：
    原告主張因本件事故傷害，受有3個月不能工作共計240,00
    0元之薪資損失，並提出員工薪津表為證（竹司調卷第57-6
    2頁）。參酌臺大新竹分院診斷證明書記載：需專人照護2個
    月，骨折癒合需2個月（竹司調卷第43頁），及國泰人壽保
    險股份有限公司109年9月26日國壽字第1090091420號函記載
    ：原告於國泰人壽保險股份有限公司擔任業務襄理，工作內
    容為保險業務招攬、保全事務處理、收費等，原告申請病假
    期間自107年12月14日起至108年1月20日止（共38日），且
    受傷後從事工作仍為保險業務招攬等工作並未調整，另查原
    告106年至108年薪津分別為131.5萬元、115.8萬元、127.6
    萬元，並有該函所附之出勤紀錄、年度扣繳憑單、月薪津明
    細等在卷可稽（本院卷第31-44頁）。觀之原告107年薪津11
    5.8萬元、108年度薪津127.6萬元，差額11.8萬元，以此比
    例計算，每日以323元計算(118,000365=323，小數點以下
    四捨五入)，則原告請假期間薪資損失為12,274元（32338=
    12,274元），原告請求薪資損失於12,274元範圍內為有理由
    ；逾此範圍之請求，尚屬無據。
  ⒍精神慰撫金：
    按慰藉金之賠償須以人格權遭遇侵害，使精神上受有痛苦為
    必要，其核給之標準固與財產上損害之計算不同，然非不可
    斟酌雙方身分資力與加害程度，及其他各種情形核定相當之
    數額（最高法院51年台上字第223號民事判例意旨參照）。
    經查，原告因被告丁○○過失肇事，致受有左側肋骨第4至
    第8肋骨、左肩胛骨、右側橈骨骨折及脾臟損傷等傷害，精
    神上受有相當之痛苦，原告請求被告丁○○賠償非財產上之
    損害，自屬有據。本院審酌原告高中肄業，車禍前在保險公
    司擔任業務襄理，106年至108年各年度所得為100餘萬元，
    名下有不動產、汽車；被告丁○○高職肄業，106年至108年各
    年度所得為0至2萬餘元，名下無任何財產，被告丙○○國中畢
    業、106年至108年各年度所得為0元、名下僅一部汽車等情
    、被告甲○○高職畢業，106年至108年各年度所得約為20萬元
    、名下無財產，為低／中低收入戶，有新竹縣竹東鎮公所「
    低／中低收入戶」核定通知函、戶籍資料、稅務電子閘門財
    產所得調件明細表在卷可稽（附民卷第49頁、竹司調卷第83
    -85、87-98頁、本院卷第273-339頁），並據原告陳述在卷
    （竹司調卷第121頁）。被告丁○○無照且酒精濃度過量駕駛
    小客車，於劃有分向限制線路段違規左迴轉，未注意來往車
    輛致肇本件車禍之過失程度、原告所受前開傷害及休養所需
    時間，所受之痛苦等一切情狀，認原告請求精神慰撫金50萬
    元，尚屬過高，原告請求被告賠償之精神慰撫金，應酌減為
    15萬元為適當，逾此金額之請求，應予駁回。
  ⒎小結：原告前開得請求被告賠償之金額為586,234元（計算式
    ：337,420＋85,800＋740＋12,274＋150,000＝586,234元）。
  ⒏依強制汽車責任保險法第32條規定，保險人依本法規定給付
    之保險金，視為加害人或被保險人損害賠償金額之一部分，
    加害人或被保險人受賠償請求時，得扣除之。從而，保險人
    所給付受益人之保險金，可視為被保險人或加害人所負損害
    賠償金額之一部分，受害人倘已自保險金獲得滿足，自不得
    又對被保險人或加害人再事請求（最高法院90年度台上字第
    825 號民事判決要旨參照）。查原告因系爭交通事故，已受
    領強制汽車責任險理賠金89,501元(本院卷第731頁)，參諸
    上開說明，原告得請求之金額應扣除上開領取之保險金，扣
    除後原告得請求之金額為496,733元（計算式：556,234－89,
    501＝496,733元）。
㈣、末按，「給付有確定期限者，債務人自期限屆滿時起，負遲
    延責任；給付無確定期限者，債務人於債權人得請求給付時
    ，經其催告而未為給付，自受催告時起，負遲延責任；其經
    債權人起訴而送達訴狀，或依督促程序送達支付命令，或為
    其他相類之行為者，與催告有同一之效力」、「遲延之債務
    ，以支付金錢為標的者，債權人得請求依法定利率計算之遲
    延利息」、「應付利息之債務，其利率未經約定，亦無法律
    可據者，週年利率為百分之5」，民法第229條第2項、第233
    條第1項前段及第203條分別定有明文。本件被告應負之前揭
    損害賠償義務，係未約定期限之給付，亦未約定遲延利率，
    依上開規定，原告請求被告給付自刑事附帶民事起訴狀繕本
    送達翌日起（被告丁○○於108年9月9日收受繕本；被告甲○○
    、丙○○於109年1月13日收受繕本，見附民卷第7頁）即被告
    丁○○自108年9月10日起；被告甲○○、丙○○自109年1月14日起
    ，均至清償日止，按年息百分之5計算之利息，為有理由，
    應予准許。至原告請求逾上開範圍之利息起算日計算之利息
    部分，因本件係屬無確定期限之債權，必待債務人受債權人
    之催告，始負遲延責任，原告請求之意思表示係於刑事附帶
    民事起訴狀繕本送達被告時始生到達之效力，並非遞狀之翌
    日，是原告請求自遞狀翌日起算利息，要屬無據，併此敘明
    。
㈤、綜上所述，原告依侵權行為之法律關係，起訴請求被告給付
    496,733元，及被告丁○○自108年9月10日起；被告甲○○、丙○○自109年1月14日起，均至清償日止，按年息百分之5計算之
    利息，為有理由，應予准許；逾此範圍之請求，為無理由，
    應予駁回。 　　　
四、本判決主文第1項所命被告給付之金額未逾50萬元，應依民
    事訴訟法第389條第1項第5款之規定依職權宣告假執行。至
    原告敗訴部分，請求職權宣告假執行，核與民事訴訟法第38
    9條、第390條規定均有未合，應予駁回。 
五、本件係原告於刑事訴訟程序提起之附帶民事訴訟，經本院刑
    事庭裁定移送民事庭審理，依刑事訴訟法第504條第2項之規
    定，免納裁判費。惟本件原告就財產損失機車修繕費請求7,
    400元，因非在刑事附帶提起民事訴訟範圍，應繳納裁判費1
    ,000元，又原告於訴訟中擴張金額為1,261,766元，因非屬
    免徵裁判費之範圍，而補繳第一審裁判費5,620元，爰就原
    告前開車損請求及擴張聲明金額之裁判費用，依兩造勝敗比
    例諭知訴訟費用負擔，附此說明。
六、本件判決基礎之事證已臻明確，兩造其餘之攻擊防禦方法及
    所舉證據，經審酌後核與判決結果不生影響，爰不一一論列
    ，附此敘明。
七、據上論結，本件原告之訴為一部有理由、一部無理由，依民
    事訴訟法第385條第1項前段、第79條、第85條第1項、第389
    條第1項第5款，判決如主文。
中    華    民    國  109     年    12    月    30    日
                  民事第二庭    法  官  林麗玉
以上正本係照原本作成。
如對本判決上訴，須於判決送達後20日內向本院提出上訴狀。併
繳納上訴裁判費。
中    華    民    國  109     年    12    月    30    日
                                書記官  郭春慧
附表
-----
折舊時間           金額
第1年折舊值        7,400×0.536=3,966
第1年折舊後價值    7,400-3,966=3,434
第2年折舊值        3,434×0.536=1,841
第2年折舊後價值    3,434-1,841=1,593
第3年折舊值        1,593×0.536=854
第3年折舊後價值    1,593-854=739